臺灣嘉義地方法院民事判決
110年度嘉小字第393號
原      告  國泰世紀產物保險股份有限公司

法定代理人  陳萬祥  
訴訟代理人  王一如  
被      告  吳明楷  


上列當事人間請求損害賠償事件，本院於民國110年5月7日言詞
辯論終結，判決如下：
    主      文
被告應給付原告新臺幣48,728元，及自民國110年4月17日起至清
償日止，按週年利率百分之5計算之利息。
原告其餘之訴駁回。
訴訟費用新臺幣1,000元，其中新臺幣700元由被告負擔，餘由原
告負擔。
本判決原告勝訴部分得假執行。
    事實及理由
一、被告經合法通知，未於言詞辯論期日到場，核無民事訴訟法
    第386條所列各款情形，爰依原告之聲請，由其一造辯論而
    為判決。
二、原告主張：被告於民國109年1月14日4時46分許，無照駕駛
    原告所承保之車牌號碼000-000號普通重型機車（下稱系爭
    機車），行經嘉義市西區國華街與崇文街口，因支線道車未
    讓幹線道車之過失，不慎碰撞訴外人黃喜駕駛之189-EMT號
    普通重型機車，致黃喜右側鎖骨閉鎖性骨折、右側第四、第
    五、第六、第七肋骨閉鎖性骨折之傷害，原告已依強制汽車
    責任保險法規定賠付黃喜新臺幣（下同）31,360元、35,852
    元、2,400元，合計69,612元；又被告係無照駕車，違反道
    路交通管理處罰條例第21條第1項規定，依強制汽車責任保
    險法第29條第1項第5款規定，原告於給付保險金後，得代位
    行使請求權人即黃喜對被告之請求權，爰依強制汽車責任保
    險法第29條第1項第5款規定及侵權行為之法律關係，提起本
    件訴訟等語。並聲明：被告應給付原告69,612元，及自起訴
    狀繕本送達翌日起至清償日止，按週年利率5%計算之利息。
三、被告未於言詞辯論期日到場，亦未提出書狀作何聲明或陳述
    。
四、得心證之理由：
  ㈠原告主張其承保系爭機車之強制汽車責任保險，被告於上揭
    時、地，無照駕駛系爭機車與黃喜騎乘之車牌號碼000-000
    號普通重型機車發生碰撞，致黃喜受有右側鎖骨閉鎖性骨折
    、右側第四、第五、第六、第七肋骨閉鎖性骨折之傷害，原
    告已依強制汽車責任保險法及保險契約賠付黃喜合計69,612
    元等情，業據其提出道路交通初步分析研判表、國泰產險強
    制車險賠案簽結內容表、醫院診斷證明書、醫療費用收據、
    看護證明、交通費用證明書等件為證，並有嘉義市政府警察
    局檢送之道路交通事故現場圖、道路交通事故調查報告表㈠㈡
    、談話紀錄表、現場照片在卷可稽，而被告已於相當時期受
    合法通知，未於言詞辯論期日到場，亦未提出書狀作何聲明
    或陳述，依民事訴訟法第436條之23、第436條第2項、第280
    條第3項準用第1項規定，視同被告自認原告主張之事實為真
    實。
  ㈡按因故意或過失，不法侵害他人之權利者，負損害賠償責任
    ；汽車、機車或其他非依軌道行駛之動力車輛，在使用中加
    損害於他人者，駕駛人應賠償因此所生之損害，民法第184
    條第1項前段、第191條之2前段分別定有明文。又按汽車行
    經無號誌之交岔路口時，應減速慢行，作隨時停車之準備；
    汽車行駛時，駕駛人應注意車前狀況及兩車並行之間隔，並
    隨時採取必要之安全措施；行至無號誌或號誌故障而無交通
    指揮人員指揮之交岔路口，支線道車應暫停讓幹線道車先行
    。未設標誌、標線或號誌劃分幹、支線道者，少線道車應暫
    停讓多線道先行；車道數相同時，轉彎車應暫停讓直行車先
    行；同為直行車或轉彎車者，左方車應暫停讓右方車先行，
    道路交通安全規則第93條第1項第2款、第94條第3項、第102
    條第1項第2款分別定有明文。查依上開道路交通事故現場圖
    觀之，被告騎乘之系爭機車與黃喜騎乘之機車於無號誌之交
    岔路口發生碰撞，車禍發生時，黃喜係沿國華街由南往北方
    向直行，地面標繪慢字為幹線道車，被告係沿崇文街由東往
    西方向直行，地面標繪停字為支線道車，而依當時情形，並
    無不能注意之情形，被告疏未注意暫停讓幹線道車先行，黃
    喜亦疏未注意減速慢行，作隨時停車之準備，兩車因而發生
    碰撞，堪認被告與黃喜就本件車禍之發生均有過失甚明，本
    院衡酌雙方過失程度，認被告就本件事故之發生應為肇事主
    因，應負七成之過失責任，另黃喜就本件事故之發生為肇事
    次因，應負三成之過失責任。且被告之過失行為與黃喜受損
    害間，具有相當因果關係，被告自應負侵權行為損害賠償責
    任。
  ㈢按強制汽車責任保險法第29條第1項第5款規定：「被保險人
    有下列情事之一，致被保險汽車發生汽車交通事故者，保險
    人仍應依本法規定負保險給付之責。但得在給付金額範圍內
    ，代位行使請求權人對被保險人之請求權：五、違反道路交
    通管理處罰條例第21條或第21條之1規定而駕車。」又道路
    交通管理處罰條例第21條第1項第1款規定：「汽車駕駛人，
    有下列情形之一者，處6千元以上1萬2千元以下罰鍰，並當
    場禁止其駕駛：一、未領有駕駛執照駕駛小型車或機車。」
    。又按損害之發生或擴大，被害人與有過失者，法院得減輕
    賠償金額，或免除之，民法第217條第1項定有明文。被告係
    無照駕駛系爭機車與黃喜發生車禍致其受傷，原告依強制汽
    車責任保險法規定賠償黃喜所受損害69,612元後，自得依強
    制汽車責任保險法第29條第1項第5款規定，於賠付黃喜金額
    範圍內，代位行使黃喜對被告之侵權行為損害賠償請求權，
    而本件因黃喜與有過失，應負30%之過失責任，已如前述，
    就原告賠付黃喜所受損害即上開69,612元部分，被告應負70
    %之過失責任，是原告自得代位請求被告給付48,728元（計
    算式：69,612×0.7＝48,728，元以下四捨五入）。
  ㈣綜上所述，原告依強制汽車責任保險法第29條第1項第5款規
    定及侵權行為之法律關係，請求被告給付48,728元，及自起
    訴狀繕本送達翌日即110年4月17日起至清償日止按週年利率
    5%計算之利息，為有理由，應予准許。其逾此範圍之請求，
    則無理由，應予駁回。
五、本判決原告勝訴部分，係適用小額程序所為被告敗訴之判決
    ，依民事訴訟法第436條之20規定，應依職權宣告假執行。
六、訴訟費用負擔之依據：依民事訴訟法第79條及同法第436條
    之19條第1項規定，確定本件訴訟費用額為第一審裁判費1,0
    00元，應由兩造依其勝敗比例分擔，即被告負擔700元，餘
    由原告負擔。
中　　華　　民　　國　　110 　年　　5 　　月　　21　　日
                  臺灣嘉義地方法院嘉義簡易庭
                                  法　官　孫偲綺
以上正本係照原本作成。
如對本判決上訴，須於判決送達後20日內向本庭（嘉義市文化路
308之1號）提出上訴狀（均須按他造當事人之人數附繕本）。如
委任律師提起上訴者，應一併繳納上訴審裁判費。
民事訴訟法第436條之24第2項規定：對小額程序之第一審裁判之
上訴或抗告，非以其違背法令為理由，不得為之。
中　　華　　民　　國　　110 　年　　5 　　月　　21　　日
                                  書記官  李珈慧